【裁判字號】    90,訴,95
【裁判日期】    900622
【裁判案由】    強盜等
【裁判全文】
臺灣花蓮地方法院刑事判決                              九十年度訴字第九五號
    公  訴  人  臺灣花蓮地方法院檢察署檢察官
    被      告  乙○○
    指定辯護人  本院公設辯護人  甲○
右列被告因強盜案件，經檢察官提起公訴（九十年度偵字第九五九號），本院判決如
左：
    主  文
乙○○攜帶兇器毀壞門扇竊盜，未遂，處有期徒刑陸月，如易科罰金，以參佰元折算
壹日，扣案的固定鉗壹支、螺絲起子貳支、瓦斯噴霧器壹個、手電筒壹支，均沒收。
；又傷害人之身體，處拘役伍拾日，如易科罰金，以參佰元折算壹日。扣案的螺絲起
子貳支、瓦斯噴霧器壹個，均沒收。
    事  實
一、乙○○於民國九十年三月十六日上午七點二十分左右，基於自己不法所有的意圖
    ，帶著其所有的手電筒一支及客觀上可以作為兇器使用的固定鉗一支、螺絲起子
    二支和瓦斯噴霧器一個，以固定鉗破壞花蓮縣花蓮市○○○街三十三號丙○○住
    處附於門上之喇叭鎖後侵入屋內（侵入住宅部分未據告訴），並至該屋二樓，翻
    動桌子、衣櫃之抽屜，搜竊財物，於無所獲後，即走至該屋樓下客廳，翻動客廳
    內抽屜，竊盜財物，仍無所獲，惟於竊盜財物中，聞及屋主丙○○回家，隨即由
    該屋後門逃至隔鄰花蓮市○○○街三十一號樓上藏匿，但仍為丙○○搜尋時發現
    加以逮捕，乙○○雖然因為腳傷沒有要逃跑的意思，卻仍另行基於傷害丙○○的
    犯意，持螺絲起子及瓦斯噴霧器攻擊丙○○，使丙○○受有右手食指及左手中指
    挫傷的傷害。
二、案經丙○○訴由花蓮縣警察局花蓮分局報告臺灣花蓮地方法院檢察署檢察官偵查
    起訴。
    理  由
一、訊據被告乙○○對於上述的時間、地點持其所有的固定鉗破壞門鎖後侵入竊盜未
    遂的事實，都已經坦白承認，但是仍矢口否認有傷害丙○○的行為，辯稱：當時
    他把螺絲起子放在口袋內，瓦斯噴霧器則掛在腰際間，丙○○發現他後從他背後
    捉著他，才會被他口袋內的螺絲起子摩擦到受傷的，他自己也被這些工具摩擦得
    很痛，才會把螺絲起子及瓦斯噴霧器拿出來，結果不小心按到瓦斯噴霧器的按鈕
    噴到丙○○，他並沒有要傷害丙○○的意思等語。而經本院查證的結果，就被告
    自白竊盜未遂的部分，和被害人丙○○的指訴及證人丁○○○證述的內容都相符
    合，並有附在卷內的現場照片多張及扣案的固定鉗一支、螺絲起子二支、瓦斯噴
    霧器一個和手電筒一支可以佐證，足以補強被告自白的真實性，又被告雖然否認
    有傷害丙○○的故意，但是被告從褲子口袋中拿出螺絲起子刺向丙○○，並用瓦
    斯噴霧器噴向丙○○的眼睛，造成丙○○受有右食指及左中指挫傷的事實，除了
    經被害人丙○○在警訊及本院調查時指述地相當詳盡外，目擊證人丁○○○也在
    警訊及本院調查時詳細地描述了她看到的事發經過，二人的陳述都相一致，並且
    有卷附的受傷照片以及上述扣案的螺絲起子及瓦斯噴霧器可以佐證，顯見被告否
    認傷害丙○○的說詞，與實情不符，不能採信，本件事證明確，被告乙○○的犯
    行可以認定。
二、按刑法第三百二十一條第一項第三款所稱兇器，其種類並無限制，凡客觀上足以
    對人之生命、身體、安全構成威脅，具有危險性之兇器均屬之，且祇須行竊時攜
    帶此種具有危險性之兇器為已足，並不以攜帶之初有行兇之意圖為必要（最高法
    院七十九年台上字第五二五三號判例意旨參照），而被告在竊盜時所攜帶的固定
    鉗、螺絲起子及瓦斯噴霧器等物在客觀上都足以傷害人之生命、身體，顯然屬於
    該條項款所稱之兇器，又被告雖然已經著手為竊盜行為的實施，但是並沒有竊得
    任何財物，其犯罪還在未遂階段，所以被告的行為所觸犯的罪名是：刑法第三百
    二十一條第二項、第一項第二款、第三款之攜帶凶器毀越門扇加重竊盜未遂罪，
    以及第二百七十七條第一項的傷害罪，而被告加重竊盜未遂罪的部分應該依照刑
    法第二十六條前段規定，按既遂犯的刑度減輕其刑。在此要加以說明的是，公訴
    意旨認為被告乙○○於竊盜未遂被發覺後，為了脫免逮捕而持螺絲起子及瓦斯噴
    霧器對丙○○及丁○○○施以強暴的行為，應該以刑法第三百二十九條的準強盜
    未遂罪論處，但是按「刑法第三百二十九條之強暴脅迫，以當場實施者為限，如
    在脫離犯罪場所或追捕者之視線以後，基於別種事實而實施時，則雖亦在防護贓
    物或脫免逮捕，亦不過為另犯他罪之原因，與前之竊盜或搶奪行為無關，自不能
    適用該條以強盜論。」，最高法院二十八年非字第四三號判例著有上述的見解可
    供參考，而本件被告是在侵入花蓮市○○○街三十三號實施竊盜行為時，聞及屋
    主丙○○回家，隨即由該屋後門逃至隔鄰花蓮市○○○街三十一號的樓上藏匿，
    嗣後才被丙○○搜尋時發現而予以逮捕的事實及證據，已詳如上述，被告既已脫
    離犯罪場所才被發現並加以逮捕，依據前開最高法院的判例意旨，自不能適用刑
    法第三百二十九條的規定以強盜罪論，再參酌被告一直否認在被丙○○發現後有
    要脫逃的意思，並稱：他當時還腿傷未癒根本就不可能跑，他也一直跟丙○○表
    明他不會跑等語，此與丙○○及丁○○○均陳稱被告確實有一直表明不要捉他他
    不會跑等語，都相符合，且被告因為左股骨骨折，於八十九年十二月六日急診入
    院手術，以鋼釘固定骨折，在八十九年十二月十一日出院後仍須使用柺杖，保護
    患肢三個月不負重等情，並有財團法人佛教慈濟綜合醫院診斷證明書一紙附在卷
    內可查，顯見被告在九十年三月十六日案發當時，左腿內仍裝有鋼釘，左股骨仍
    處於需使用柺杖保護的期間內，實在沒有脫逃的可能，因此，本院認為被告辯稱
    沒有為了要脫免逮捕而實施強暴的行為等語，可以採信，被告傷害丙○○的犯行
    既是另行起意，公訴人的認定即有誤會，起訴法條應予變更。而被告所犯的加重
    竊盜未遂及傷害這二罪之間，犯意各別，罪名也不同，應該要分論併罰。又被告
    在八十八年間雖曾因為贓物案件，經本院以八十八年度易字第一０八號院判處有
    期徒刑六月確定，然而其目前正以分期付款方式繳付易科罰金，尚未執行完畢的
    事實，有公務電話紀錄一紙在卷可查，公訴人誤認為被告前案已執行完畢，而以
    被告為累犯聲請加重其刑，顯然於法不合，併此敘明。本院審酌被告犯罪的動機
    、目的，因此對被害人所造成的危害以及犯罪後的態度等一切情狀，各量處如主
    文所記載的刑度，並均諭知易科罰金的折算標準。
三、扣案的固定鉗一支、螺絲起子二支、瓦斯噴霧器一個、手電筒一支，都是被告所
    有供犯罪所用或預備用的工具，已經被告承認在卷，應依刑法第三十八條第一項
    第二款的規定，宣告沒收。
四、最後要補充說明的是，公訴意旨另以被告侵入住宅竊盜部分，尚犯有刑法第三百
    零六條的無故侵入住宅罪嫌，但查該罪依同法第三百零八條的規定，須告訴乃論
    ，而此部分並沒有經合法告訴（按，警訊中僅問及丙○○對於受傷部分是否要提
    出告訴，丙○○回答他要告乙○○傷害，並沒有提及侵入住宅部分要提出告訴的
    事實，可參閱警訊卷第十六頁記載），本來應依刑事訴訟法地三百零三條第三款
    的規定諭知不受理，但是公訴意旨以此部分與前述竊盜有罪部分有牽連犯裁判上
    一罪關係，因此本院不另為不受理判決的諭知。
據上論斷，應依刑事訴訟法第二百九十九條第一項前段、第三百條，刑法第三百二十
一條第二項、第一項第二款、第三款、第二百七十七條第一項、第二十六條前段、第
四十一條第一項前段、第三十八條第一項第二款，罰金罰鍰提高標準條例第一條前段
、第二條，判決如主文。
本案經檢察官李子春到庭執行職務。
中     華     民     國      九十      年     六     月      二十二    日
                                臺灣花蓮地方法院刑事庭
                                    法  官  陳雅敏
右正本證明與原本無異。
如對本判決不服，應於送達後十日內，向本院提出上訴狀。（應抄附繕本）告訴人或
被害人如對於本判決不服者，應具備理由請求檢察官上訴，其上訴期間之計算係以檢
察官收受判決正本之日期為準。
                                    法院書記官
附錄法條：
刑法第三百二十一條第一項、第二項
    第二百七十七條第一項


司法院資訊處製作；財團法人民間司法改革基金會備份。
